【裁判字號】    89,交上易,39
【裁判日期】    891003
【裁判案由】    過失傷害
【裁判全文】
臺灣高等法院花蓮分院刑事判決                    八十九年度交上易字第三九號
    上   訴   人  臺灣臺東地方法院檢察署檢察官
    上訴人即被告  甲○○
右上訴人等因被告過失傷害案件，不服臺灣臺東地方法院八十九年度交易字第三號中
華民國八十九年七月二十九日第一審判決（起訴案號：臺灣臺東地方法院檢察署八十
八年度偵字第二七一八號），提起上訴，本院判決如左：
    主  文
原判決撤銷。
甲○○因過失傷害人致重傷，處有期徒刑參月，如易科罰金，以參佰元折算壹日。
    事  實
一、甲○○於民國（下同）八十八年八月三日下午五時許（公訴人誤載為八十八年八
    月十七日），駕駛車牌號Ｓ八－七八五一號自小客車，沿臺東市○○路，由豐年
    機場往北行駛，途經民航路與正氣北路交岔路口前第一個分向安全島缺口處時，
    本應注意行經該路段，行車時速不得超過四十公里，且車輛行駛時，駕駛人應注
    意車前狀況，隨時採取必要之安全措施，而依當時情形，又無不能注意之情事，
    竟疏於注意，猶以時速五十多公里之速度行駛。適有同方向由乙○所駕駛車牌號
    碼ＰＯＶ－七八三號之機車，亦疏未注意左後方有直行車應讓其先行，而由外側
    車道違規左轉，甲○○因閃煞不及，其所駕駛小客車之右前保險桿撞擊乙○所駕
    駛車牌號碼ＰＯＶ－七八三號機車左側，致乙○人車倒地受有左側脛骨開放性骨
    折而截肢之重傷害。甲○○於肇事後主動報警，並坦承為肇事人，接受裁判。
二、案經乙○訴由臺東縣警察局臺東分局報請臺灣台東地方法院檢察署檢察官偵查起
    訴。
    理  由
一、右揭事實，業據上訴人即被告（以下簡稱被告）甲○○迭於偵及審理時供承不諱
    ，核與告訴人乙○指訴情節大致相符，復有道路交通事故調查報告表一紙、現場
    照片十二張在卷可稽。而告訴人乙○確因本件車禍受有左側脛骨開放性骨折而左
    膝截肢之傷害，亦有馬偕紀念醫院台東分院甲種診斷書一紙附卷足憑，自已構成
    刑法第十條第四項第四款所定毀敗一肢以上機能之重傷害。按行車速度，應依標
    誌之規定；汽車行駛時，駕駛人應注意車前狀況，並隨時採取必要之安全措施，
    道路交通安全規則第九十三條及第九十四第三項分別定有明文。被告駕車自應注
    意上述道路交通安全規定，小心行駛，以便隨時採取必要之安全措施，而依當時
    天候晴朗，白天自然光線下，柏油路面乾燥，無障礙物，視距良好等一切狀況，
    並無不能注意之情事，竟疏未注意車前狀況及保持安全時速，並採取必要之安全
    措施，貿然以五十公里之時速超速行駛，因閃煞不及，致其小客車之右前保保險
    桿碰撞擊該告訴人之機車左側，而使告訴人受有重傷害，是被告對此車禍之發生
    顯有過失，至為灼然；且台灣省花東區車輛行車事故鑑定委員會之鑑定意見亦同
    此認定，有該委員會花鑑字第八九ＯＯ五二號意見書附於原審卷可資佐證。告訴
    人乙○因本件車禍受有重傷害，與被告之過失行為間，自具相當因果關係；雖告
    訴人乙○亦有疏未注意左後方有直行車應讓其先行，而由外側車道違規左轉之過
    失，然被告既有過失，即無從以告訴人亦有過失為由脫免其過失責任，附此敘明
    。本件事證已臻明確，被告犯行洵堪認定。
二、核被告甲○○所為，係犯刑法第二百八十四條第一項後段之過失致重傷罪。公訴
    人認被告係犯同法第二百八十四條第一項前段之過失傷害罪，起訴法條容有未洽
    ，應予變更。被告於肇事後主動報警，並承認為肇事人而接受偵訊，係對於未發
    覺之犯罪自首而接受裁判，應依刑法第六十二條前段之規定減輕其刑。原審對被
    告論罪科刑，固非無見；惟未變更公訴人之起訴法條，逕依刑法第二百八十四條
    第一項後段之過失致重傷罪論處被告罪刑，尚有未當。公訴人依告訴人聲請提起
    上訴，上訴意旨謂原審量刑過輕；及被告之上訴意旨稱量刑過重，經核雖均無理
    由，然原判決既有上述未當之處，仍應予撤銷改判。爰審酌被告因一時疏忽而肇
    禍，過失之程度非重，惟對告訴人乙○所造成之傷害非淺；肇事後立即報警自首
    ，但未能與告訴人達成民事和解，賠償被害人損害之犯後態度等一切情狀，量處
    被告有期徒刑三月，並諭知易科罰金折算之標準。
據上論斷，應依刑事訴訟法第三百六十九條第一項前段、第三百六十四、第三百條、
第二百九十九條第一項前段，刑法第二百八十四條第一項後段、第六十二條前段、第
四十一條，罰金罰鍰提高標準條例第一條前段、第二條，判決如主文。
本案經檢察官翟光軍到庭執行職務。
中      華      民      國      八十九      年      十    月      三    日
                                    審判長法官  吳  鴻  章
                                          法官  莊  謙  崇
                                          法官  林  德  盛
右正本證明與原本無異。
本件不得上訴。
                                        書記官  盧  夷  狄
中      華      民      國      八十九      年      十    月      三    日
刑法第二百八十四條第一項後段：
因過失傷害人者，處六月以下有期徒刑、拘役或五百元以下罰金。致重傷者，處一年
以下有期徒刑、拘役或五百元下罰金。


司法院資訊處製作；財團法人民間司法改革基金會備份。
